【裁判字號】    98,上易,358
【裁判日期】    980701
【裁判案由】    詐欺
【裁判全文】
臺灣高等法院臺南分院刑事判決         98年度上易字第358號
上  訴  人
即  被  告  乙○○
上列上訴人因詐欺案件，不服臺灣臺南地方法院98年度易緝字第
21號中華民國98年4月16日第一審判決（ 起訴案號：94年度偵緝
字第1168號），提起上訴，本院判決如下：
    主  文
上訴駁回。
    理  由
一、依刑事訴訟法第350條、第361條、第362條、第367條規定，
    不服地方法院之第一審判決而上訴者，須提出上訴書狀，並
    應敘述具體理由，為上訴必備之程式；其所提出之書狀未敘
    述上訴理由，或僅曾以言詞陳述上訴理由者，均應於上訴期
    間屆滿後20日內補提理由書於第一審法院。第一審法院經形
    式審查，認逾期未補提上訴理由者，應定期間先命補正；逾
    期未補正者，為上訴不合法律上之程式，應以裁定駁回。倘
    已提出上訴理由，但所提非屬具體理由者，則由第二審法院
    以上訴不合法律上之程式，判決駁回。而所謂具體理由，必
    係依據卷內既有訴訟資料或提出新事證，指摘或表明第一審
    判決有何採證認事、用法或量刑等足以影響判決本旨之不當
    或違法，而構成應予撤銷之具體事由，始克當之（例如：依
    憑證據法則具體指出所採證據何以不具證據能力，或依憑卷
    證資料，明確指出所為證據證明力之判斷如何違背經驗、論
    理法則）；倘僅泛言原判決認定事實錯誤、違背法令、量刑
    失之過重或輕縱，而未依上揭意旨指出具體事由，或形式上
    雖已指出具體事由，然該事由縱使屬實，亦不足以認為原判
    決有何不當或違法者（例如：對不具有調查必要性之證據，
    法院未依聲請調查亦未說明理由，或援用證據不當，但除去
    該證據仍應為同一事實之認定），皆難謂係具體理由，俾與
    第二審上訴制度旨在請求第二審法院撤銷、變更第一審不當
    或違法之判決，以實現個案救濟之立法目的相契合，並節制
    濫行上訴（ 最高法院97年度台上字第892號刑事判決意旨參
    照）。
二、上訴人即被告乙○○上訴意旨略以：原審法官審理時，表
    示若本人與被害人達成和解即輕判。本人係因公司運作周
    轉不靈，並非蓄意或常業詐欺。本件犯罪時間係於92年間
    ，符合96年罪犯減刑條例之規定應予減刑。據上，提起上訴
    希鈞院撤銷原判決云云。
三、經查：
（一）上訴人即被告乙○○明知自己並未取得合法醫師資格，竟
      基於意圖為自己不法所有之概括犯意，於民國（下同）90
      年3月間透過第三人彭盛文之介紹認識甲○○ ，向甲○○
      誆稱其為成功大學醫學院之副教授及附設醫院整型外科之
      主治醫生，具有美容醫學之專業知識，願意投資由甲○○
      及其夫黃俊傑所設立之「啟博國際股份有限公司」（下稱
      啟博公司）以成為股東，負責啟博公司在台南地區美容產
      品銷售之業務， 惟甲○○必須先出資新台幣（下同）450
      萬元即占百分之45之股份，加入其以穆雅琍（另為不起訴
      處分確定） 名義所申設位在台南市安平區○○○街189號
      ；資本額1千萬元之依梵諾國際美容股份有限公司 （依梵
      諾美容公司），甲○○不疑有他，遂先後於90年5月7日、
      同年月14日、同年6月12日、同年6月19日，各匯款新台幣
      （以下同）100萬元、200萬元（ 以上2筆以甲○○之夫黃
      俊傑為匯款人）、100萬元、50萬元（以上2筆以甲○○為
      匯款人），總計將450萬元之入股款項匯入乙○○設於合
      作金庫三民分行之帳戶內（帳號0000000000000號）。又
      上訴人於90年6月間在台南市○○路○段841號啟博公司台
      南辦事處，向甲○○佯稱因推展該公司台南之銷售業務，
      代墊資金、裝潢及辦公設備等成立費用，致甲○○不疑有
      詐，另交付以啟博公司所簽發如附件起訴書附表所示之支
      票20紙（面額總計0000000元）予上訴人，上訴人得手後
      ，提示得款花用。嗣於90年6月下旬，經甲○○至依梵諾
      美容公司、啟博公司台南辦事處查看時，承包裝潢廠商及
      房東因未取得工程款及租金紛向甲○○催討，且甲○○要
      求上訴人對帳時，赫然發現依梵諾美容公司登記資本總額
      僅300萬元（登記甲○○、黃俊傑股份僅13萬5千股，股金
      為135萬元），以資搪塞，始知受騙，嗣經甲○○訴由臺
      灣臺南地方法院檢察署檢察官偵查起訴。
（二）原審判決依憑上訴人於審理中之自白、告訴人甲○○之指
      訴、證人穆雅琍之證述、證人彭聖文之證述、證人劉啟和
      、蔡玉淑、石晴之證述、證人曾俊源、曾俊吉之證述、證
      人謝耀德之證述、證人吳丁財之證述；以及彰化銀行匯款
      回條聯4張 、上訴人合作金庫存摺影本、支票影本19張及
      已付帳款明細 、上訴人立具之悔過書、 依梵諾美容公司
      股東名簿、公司執照、營利事業登記證及設立登記事項卡
      等件為證，認定上訴人係犯刑法第339條第1項之詐欺取財
      罪。又其先後多次詐欺犯行，時間緊接，犯罪構成要件相
      同，顯係基於一個概括犯意所為，應依修正前刑法第56條
      連續犯規定以一罪論，並依法加重其刑。原審復審酌上訴
      人曾有詐欺及違反醫師法前科，素行欠佳，竟不思以正當
      手段獲取財富 ，而向告訴人甲○○詐得合計573萬餘元之
      款項，犯罪所生危害甚重，且未與告訴人達成民事和解，
      惟審理中坦承犯行等一切情狀 ，量處有期徒刑2年，以示
      懲儆。並說明依中華民國96年罪犯減刑條例第5條 、第16
      條規定，罪犯於96年7月16日前經通緝，而未於96年12 月
      31日以前自動歸案接受偵查、審判或執行者，即不得依該
      條例規定減刑。本案上訴人於95年11月28日經臺灣臺南地
      方法院發布通緝，迄於98年3月3日經警緝獲到案，非於96
      年12月31日以前自動歸案，依前揭規定自不得予以減刑。
      綜上，原審法院已詳敘認定上訴人犯罪事實之證據及理由
      ，從形式上予之審查，並無違背法令之情形。
（三）上訴人即被告乙○○提起上訴，上訴理由辯稱，原審法官
      審理時，表示若本人與被害人達成和解即輕判，惟上訴人
      並未提出兩造已成立和解之證據，亦即並未提出新事證。
      上訴理由另辯稱非蓄意或常業詐欺，及本案應符合96年罪
      犯減刑條例減刑之規定云云，惟原審判決並未認定上訴人
      構成常業詐欺，並已說明上訴人不得依中華民國96年罪犯
      減刑條例規定減刑之理由，已如前述，則上訴人此部分之
      上訴理由，即屬未依據卷內訴訟資料，僅係單純否認原審
      認定之犯罪事實，或係自身對法律相關規定的誤解，均非
      屬得上訴第二審之具體理由。綜上所述，上訴人顯然並未
      依據卷內既有訴訟資料或提出新事證指摘或表明原判決關
      於採證認定事實、適用法律及量刑等事項，究竟有何違法
      或不當之情形。依上揭說明，本件上訴不合上訴之法定要
      件，應予駁回，並不經言詞辯論為之。
四、據上論斷，應依刑事訴訟法第367條前段、第372條，判決如
    主文。
中    華    民    國    98    年    7     月    1     日
                  刑事第三庭    審判長法  官  陳義仲
                                      法  官  宋明中
                                      法  官  蔡勝雄
以上正本證明與原本無異。
不得上訴。
                                      書記官  汪姿秀
中    華    民    國    98    年    7     月    1     日


司法院資訊處製作；財團法人民間司法改革基金會備份。
